【裁判字號】    92,上訴,3807
【裁判日期】    921212
【裁判案由】    毒品危害防制條例
【裁判全文】
臺灣高等法院刑事判決                          九十二年度上訴字第三八七號
    上  訴  人  臺灣板橋地方法院檢察署檢察官
    被      告  甲○○
右上訴人因被告毒品危害防制條例案件，不服臺灣板橋地方法院九十一年度訴字第一
五九四號，中華民國九十二年六月二十五日第一審判決（起訴案號：臺灣板橋地方法
院檢察署九十一年度偵字第二九七二號）提起上訴，本院判決如左：
    主  文
上訴駁回。
    理  由
一、公訴意旨：
    甲○○基於轉讓二級毒品安非他命之概括犯意，於民國九十年七月間某日及八月
    間某日，在友人陳寶玉所承租位於台北縣三重市○○路○段八十五巷十號六樓之
    租住處，連續二次以每次轉讓約零點五公克之第二級毒品安非他命供陳寶玉施用
    。嗣於九十一年一月二十八日六時許，在陳寶玉租屋處逮捕甲○○，並在其身上
    取出海洛因十包（淨重五點八公克）、分裝袋六袋及行動電話一具，認甲○○涉
    犯毒品危害防制條例第八條第二項轉讓第二級毒品安非他命罪嫌云云。
二、按犯罪事實應依證據認定之，無證據不得推定其犯罪事實。又不能證明被告犯罪
    者，應諭知無罪之判決，刑事訴訟法第一百五十四條、第三百零一條第一項分別
    定有明文。又認定不利於被告之事實，須依積極證據，所謂證據，係指合法之積
    極證據就犯罪事實能為具體之證明者，苟積極證據不足為不利於被告事實之認定
    時，即應為有利於被告之認定，更不必有何有利之證據，最高法院三十年上字第
    八一六號著有判例。而認定犯罪事實所憑之證據，無論其為直接或間接證據，其
    為訴訟上之證明，在客觀上以達於通常一般人均不致於有所懷疑，而得確信被告
    確曾犯罪之程度，始得據為有罪之認定，若未達此一程度，而有合理懷疑之存在
    時，即無從為有罪之確信（最高法院七十六年度台上字第四九八六號判例參照）
    。而認定犯罪事實所憑之證據，須適於為被告犯罪事實之證明者，始得採為斷罪
    資料。被告之自白，雖為證據之一種，但依刑事訴訟法第一百五十六條第一項規
    定，被告之自白，須非出於強暴、脅迫、利誘、詐欺、違法羈押或其他不正之方
    法，且與事實相符者，始得為證據。又依同條第二項規定，被告之自白，不得作
    為有罪判決之唯一證據，仍應調查其他必要之證據，以察其是否與事實相符。立
    法目的乃欲以補強證據擔保自白之真實性，亦即以補強證據之存在，藉之限制自
    白在證據上之價值，防止偏重自白，發生誤判之危險。以被告之自白，作為其自
    己犯罪之證明時，尚有此危險；以之作為其他共犯之罪證時，不特在採證上具有
    自白虛偽性之同樣危險，且共犯者之自白，難免有嫁禍他人，而為虛偽供述之危
    險。是則利用共犯者之自白，為其他共犯之罪證時，其證據價值如何，按諸自由
    心證主義之原則，固屬法院自由判斷之範圍。但共同被告不利於己之陳述，雖得
    採為其他共同被告犯罪之證據，惟此項不利之陳述，須無瑕疵可指，且就其他方
    面調查，又與事實相符者，始得採為其他共同被告犯罪事實之認定。若不為調查
    ，而專憑此項供述，即為其他共同被告犯罪事實之認定，顯與刑事訴訟法第一百
    五十六條第二項之規定有違。因之，現行刑事訴訟法下，被告之自白，或共同被
    告不利於己之陳述，其證明力並非可任由法院依自由心證主義之原則，自由判斷
    ，而受相當之限制，有證據法定主義之精神，即尚須另有其他必要之補強證據，
    來補足其自白之證明力，始得採為斷罪資料。再者施用安非他命之人，所犯為毒
    品危害防制條例第十條第二項之罪，供出毒品來源，因而破獲者，依同條例第十
    七條規定，得減輕其刑。因此施用毒品之犯罪行為人為減輕刑責，自難免有虛構
    毒品來源，以冀求減刑之情事，是為擔保其陳述之真實性，自應有足以令人確信
    其陳述為真實之證據，始可採為認定之依據。
三、起訴所憑之證據：
    公訴意旨認被告甲○○涉有轉讓安非他命犯行，無非以被告甲○○於警詢時對右
    揭時、地，連續二次轉讓第二級毒品安非他命給同案被告陳寶玉之事實坦承不諱
    ，核與陳寶玉在警局初次偵詢時所指述之情節大致相符，此外並有在甲○○身上
    起獲之海洛因十包（淨重五點八公克）、分裝袋六個扣案足憑，為主要論據。
四、被告之辯解：
    被告甲○○坦承於前揭時間、地點交付第二級毒品安非他命予同案被告陳寶玉施
    用，惟辯稱：該安非他命是伊與陳寶玉一同出資購買及一起吸食，其主觀上並無
    轉讓毒品之犯意等語。
五、本院之判斷：
（一）同案被告陳寶玉先於警詢時供稱：伊是向綽號「阿興」及陳季虹等二人購買毒
      品。伊有於九十一年一月二十八日六時三十分，在三重市○○路○段八十五巷
      十號六樓內，以行動電話0000000000撥打綽號「阿興」之男子之行
      動電話0000000000購買毒品。陳季虹及甲○○住伊家期間，有免費
      提供安毒或海洛英供伊吸食，伊共向甲○○購買二次毒品，第一次是九十年十
      月中旬，在三重市○○路○段一號前以一千元之代價購得一包安毒淨重零點五
      公克。第二次是九十年十一月初在伊現在住處以一千元之代價購得一包安毒淨
      重零點五公克。（偵查卷第二十七至二十八頁）
（二）陳寶玉嗣於偵查中改稱：安非他命向甲○○購買的，買過二次，去年七月、八
      月間買過一次，十月份是陳季虹給伊的。甲○○是在九月份、十月份賣給伊的
      ，另外再買一次，伊確定向他買過二次，正確日期忘了，都是以一千元向他買
      零點五公克‧‧‧第一次是送到伊香腸攤，第二次是送到伊家‧‧‧（見偵查
      卷第五十七頁）；惟嗣又於偵查中改口稱：伊有向甲○○去年七、八月買過一
      、二次「安」等語（見偵查卷第八十八頁背面）。
（三）綜上，同案被告陳寶玉關於被告甲○○究有無販賣或提供安非他命給其施用、
      毒品交易之時間、地點、次數，及交付之原因究係販賣、轉讓等，相關被告甲
      ○○是否有販賣、轉讓毒品犯行之相關重要事項，陳寶玉所為證述非但語焉不
      詳，且前後供述顯有不一致之情，已有瑕疵可指，自難率信。況施用毒品者與
      其上手之販賣、轉讓者乃居於利害相反之地位，前者不利於後者之供述，固得
      採為後者犯罪之證據，惟其證詞與自身顯有利害關係，因此仍應調查其他必要
      證據，以查是否與事實相符，不得僅以後手之供述為惟一憑據，而認定他人有
      販賣或轉讓毒品之犯行。本件同案被告陳寶玉之證詞與自身有利害關係，其於
      警詢、偵查中雖曾為被告甲○○不利之供述，惟其供述前後不一，瑕疵明顯，
      自難僅憑陳寶玉有瑕疵之證言即為被告甲○○有轉讓二級毒品犯行之認定。另
      除在甲○○身上起獲與本案無關之海洛因十包（淨重五點八公克）、分裝袋六
      個等物之外，並未查獲有關被告販售、轉讓安非他命之相關物品，顯無足夠證
      據證明被告有轉讓安非他命之犯行，既不能證明被告犯罪，依前揭說明，即應
      為被告無罪之諭知。
六、檢察官上訴意旨與維持原判決之理由：
    檢察官上訴意旨認被告甲○○確有轉讓二級毒品安非他命予陳寶玉等情，於偵查
    中已自白不諱，而無償轉讓，其原因固有多端，或係出於情誼、互相幫忙等情，
    均有可能，要不能因係無償，即謂無端，否則所有之無償轉讓案件，均成無端而
    有違常情，此豈事理之平云云。惟查同案被告陳寶玉之證詞暨與自身有利害關係
    ，且證詞又前後不一，其證言是否實在，即非無疑。因此，本件關於被告是否犯
    罪之證明未能達確信之程度，仍有合理懷疑之存在，根據「罪證有疑，利於被告
    」之證據法則，即不得遽為不利被告之認定。此外，本院復查無其他積極證據足
    認被告有公訴人所指之轉讓犯行，既不能證明被告犯罪，依前述說明，原審以不
    能證明被告犯罪，而為諭知無罪之判決，經核原判決並無違誤。檢察官上訴指摘
    原判決不當，為無理由，應予駁回。
七、適用之法律：刑事訴訟法第三百六十八條。
本案經檢察官鄭富銘到庭執行職務。
中      華      民      國    九十二    年     十二     月     十二     日
                              臺灣高等法院刑事第二十庭
                                  審判長法  官  陳  晴  教
                                        法  官  李  春  地
                                        法  官  鄧  振  球
右正本證明與原本無異。
如不服本判決，應於收受送達後十日內向本院提出上訴書狀，其未敘述上訴之理由者
並得於提起上訴後十日內向本院補提理由書（均須按他造當事人之人數附繕本）。
                                        書記官  郭  台  發
中      華      民      國    九十二    年      十二    月      十五    日


司法院資訊處製作；財團法人民間司法改革基金會備份。
